【裁判字號】    90,自,13
【裁判日期】    900330
【裁判案由】    侵占
【裁判全文】
台灣基隆地方法院刑事判決                              九十年度自字第一三號
    自  訴  人  鎮北交通有限公司
    法定代理人  乙○○
    自訴代理人  曾惠
    被      告  甲○○
右列被告因侵占案件，經自訴人提起自訴，本院判決如左：
    主  文
甲○○意圖為自己不法之所有，而侵占自己持有他人之物，科罰金肆仟元，如易服勞
役以參佰元折算壹日，緩刑貳年。
    事  實
一、甲○○於民國八十九年一月十二日，向自訴人鎮北交通有限公司（下稱鎮北公司
    ）租得車號Ｃ七─四七七號營業小客車一輛，約定租金每日為新台幣（下同）六
    百五十元，每三日繳納租金一次，不得逾期，如拖延繳納租金超過五日，自訴人
    公司可隨時執行合約，將計程車收回。詎甲○○於租得該車後，竟意圖為自己不
    法所有，不僅自八十九年九月五日起，即未依約繳納租金，更自九十年一月二十
    二日起，即未與自訴人公司聯繫，亦不返還租得之營業小客車，而將該車侵占入
    己，雖經自訴人多方催討，甲○○均置之不理。
二、案經被害人鎮北公司向本院提起自訴。
    理  由
一、訊據被告甲○○固坦承有向鎮北公司租車及未交付租金之事實，惟否認有何侵占
    犯行，辯稱：伊並非故意不付車租，係因跑計程車之收入不佳，所以拖欠車租。
    之前伊曾打電話給公司說要去繳納車租，但因為錢弄丟了，且因一時無法籌到錢
    支付租金，因此未與公司聯絡，伊並無侵占之行為云云。經查：被告於八十九年
    一月十二日，與自訴人簽訂計程車租賃契約，雙方約定每日租金為六百五十元，
    被告每三日應繳納租金一次，此有車輛租賃與保管合約書、面額十萬元之本票各
    一紙在卷可稽。而被告繳納租金至八十九年十月止，迄九十年三月一日，總計尚
    欠自訴人八萬七千四百元之租金未付等情，除經自訴代理人曾惠指述明確外，
    且有存證信函一份、收款明細表二紙附卷可證，復為被告所自承，堪信自訴人之
    指訴為真實。如被告因營業收入不佳，不能負擔租用計程車之車租，自可依上開
    合約第二條之約定，於三天前通知自訴人，終止租約，並將車子送還自訴人。然
    其自八十九年九月五日起，即未完全支付租金，更自九十年一月二十二日起，即
    未與自訴人聯繫，迄九十年二月八日自訴人提起自訴時止，期間長達五月有餘，
    被告既未依約繳付租金，又不返還車輛，甚且在自訴人多次催討並收受自訴人寄
    發之存證信函後，被告均仍置之不理，直至九十年三月六日，始將該租得之營業
    小客車返還自訴人公司，顯見被告有為自己不法之所有，而侵占自己持有他人之
    物之故意，被告空言否認侵占，辯稱營業收入不佳，所以不好意思與自訴人聯繫
    云云，無非卸責之詞，委無足採，事證明確，其犯行堪以認定。
二、被告意圖為自己不法之所有，侵占向他人租得之營業小客車，拒不返還，核其所
    為，係犯刑法第三百三十五條第一項之侵占罪。爰審酌被告犯罪之動機、方法、
    目的、積欠汽車租金八萬七千四百元，惟於本院審理時，已與自訴人公司達成和
    解，清償部分租金，尚欠租金三萬元，並已返還汽車予自訴人，自訴人公司亦同
    意繼續將汽車租予被告等一切情狀，量處如主文所示之刑，並諭知易服勞役之折
    算標準。末查被告前曾因違反麻醉藥品管理條例案件，經本院判處有期徒刑六月
    ，於八十二年十二月十日易科罰金執行完畢後，五年以內未曾受有期徒刑以上刑
    之宣告，有台灣高等法院被告全國前案紀錄表在卷可按。其因一時失慮而罹刑章
    ，經此偵審程序教訓，應已知所警惕，信無再犯之虞，本院因認前開宣告之刑，
    以暫不執行為適當，併予宣告緩刑二年，以啟自新。
據上論斷，應依刑事訴訟法第三百四十三條、第二百九十九條第一項前段、刑法第三
百三十五條第一項、第四十二條第二項、第七十四條第二款，判決如主文。
中        華        民        國    九十    年    三    月    三十      日
                                      臺灣基隆地方法院刑事第三庭
                                            法  官    陳  培  仁
右正本證明與原本無異。
對於本件判決如有不服，應於收受送達後十日內，向本院提出上訴書狀，上訴於臺灣
高等法院，並按他造當事人之人數附具繕本。
                                            書記官    施  鴻  均
中        華        民        國    九十    年    四    月    三        日
附錄論罪法條
刑法第三百三十五條第一項：
意圖為自己或第三人不法之所有，而侵占自己持有他人之物者，處五年以下有期徒刑
、拘役或科或併科一千元以下罰金。


司法院資訊處製作；財團法人民間司法改革基金會備份。
